【裁判字號】    98,訴,4696
【裁判日期】    990129
【裁判案由】    毒品危害防制條例
【裁判全文】
臺灣板橋地方法院刑事判決              98年度訴字第4696號
公  訴  人  臺灣板橋地方法院檢察署檢察官
被      告  甲○○
上列被告因違反毒品危害防制條例案件，經檢察官提起公訴（98
年度毒偵字第6840號、第7335號），並經本院合議庭裁定由受命
法官獨任進行簡式審判程序，本院判決如下：
    主  文
甲○○施用第一級毒品，累犯，處有期徒刑捌月，扣案如附表編
號一所示之海洛因壹包，沒收銷燬之；如附表編號三、四所示之
物均沒收。又施用第二級毒品，累犯，處有期徒刑伍月，扣案如
附表編號二所示之甲基安非他命壹包，沒收銷燬之。又施用第一
級毒品，累犯，處有期徒刑捌月，扣案如附表編號五所示之海洛
因壹包，沒收銷燬之；如附表編號七所示之物均沒收。又施用第
二級毒品，累犯，處有期徒刑伍月，扣案如附表編號六所示之甲
基安非他命壹包，沒收銷燬之。應執行有期徒刑壹年拾月，扣案
如附表編號一、五所示之海洛因共貳包、編號二、六所示之甲基
安非他命共貳包，均沒收銷燬之；如附表編號三、四、七所示之
物均沒收。
    事  實
一、甲○○前於民國88年間因施用毒品，經臺灣臺北地方法院以
    88年度毒聲字第1220號裁定送觀察、勒戒後，認無繼續施用
    毒品傾向，而於同年9 月1 日執行完畢釋放。又於89年間再
    因施用毒品，經同院以89年度毒聲字第772 號裁定送觀察、
    勒戒後，亦認無繼續施用毒品傾向，而於89年6 月15日執行
    完畢釋放，並由臺灣臺北地方法院檢察署檢察官以89年度毒
    偵緝字第207 號為不起訴處分確定。復於92年間因施用第一
    級及第二級毒品（強制戒治部分因毒品危害防制條例業於93
    年1 月9 日修正生效而未執行），經同院以(一)92年度訴字第
    1764號判決有期徒刑8 月、3 月，應執行有期徒刑10 月 確
    定；另因恐嚇取財案件，經同法院以(二)91年度易字第1704號
    判決有期徒刑10月確定；於92年間因竊盜案件，經同法院以
    (三)93年度訴字第917 號判決有期徒刑1 年4 月確定。嗣經該
    院以95年度聲字第812 號裁定就上開(一)、(二)、(三)案件定應執
    行有期徒刑2 年8 月確定。又於95年間因施用第一級及第二
    級毒品，經同法院以95年度毒聲字第16號裁定令入勒戒處所
    施以觀察勒戒，於95年7 月14日出所，嗣經同法院以95 年
    度毒聲字第508 號裁定駁回強制戒治之聲請，復由該院以(四)
    95年度訴字第1367號判決有期徒刑1 年、8 月，應執行有期
    徒刑1 年6 月確定；於95年間因公共危險案件，另經本院以
    (五)96年度交訴字第6 號判決有期徒刑9 月確定。嗣經本院以
    96年度聲減字第4272號裁定就前開(四)、(五)案件裁定減刑及定
    應執行刑為有期徒刑1 年2 月確定，並與前揭應執行刑有期
    徒刑2 年8 月接續執行，於97年5 月14日縮刑期滿執行完畢
    。
二、詎仍不知悛悔，於前開觀察勒戒執行完畢釋放後5 年內，再
    於92、95前間均因犯施用毒品罪而遭判刑後，明知海洛因、
    甲基安非他命分係屬毒品危害防制條例第2 條第2 項第1 款
    、第2 款所定之第一級、第二級毒品，不得持有、施用，復
    分別基於施用第一級毒品海洛因、第二級毒品甲基安非他命
    之犯意，而為如下之犯行：(一)於98年9 月14日18時許，在臺
    北縣中和市○○路○ 段50巷23號「德玄宮」內，以將毒品置
    入針筒注射內施打於身體之方式，施用第一級毒品海洛因1
    次；另以將第二級甲基安非他命置入玻璃球內燒烤後產生煙
    霧吸食之方式，施用第二級毒品甲基安非他命1 次；(二)於98
    年9 月30日20時許，在其位於臺北縣新店市○○路6 之1 號
    4樓之住處內，以將毒品置入針筒注射內施打於身體之方式
    ，施用第一級毒品海洛因1 次；另以將第二級毒品甲基安非
    他命置入玻璃球內燒烤產生煙霧吸食之方式，施用第二級毒
    品甲基安非他命1 次。嗣分別於98年9 月15日凌晨1 時許、
    同年10月1 日5 時45分許，在「德玄宮」及臺北縣中和市○
    ○路與更生街口，為警查獲，並在其身上扣得如附表所示其
    所有供施用毒品海洛因及甲基安非他命所用之物及海洛因、
    甲基安非他命毒品各2 小包，再先後經採集其尿液送驗後，
    檢驗結果均呈嗎啡、甲基安非他命之陽性反應，而查悉上情
    。
三、案經臺北縣政府警察局中和第一分局報告臺灣板橋地方法院
    檢察署檢察官偵查起訴。
    理  由
一、按本件被告甲○○所犯係死刑、無期徒刑、最輕本刑為3 年
    以上有期徒刑以外之罪，其於準備程序就前揭被訴事實為有
    罪之陳述，經受命法官告知簡式審判程序之旨，並聽取其與
    公訴人意見後，本院認無不得或不宜改依簡式審判程序進行
    之處，爰依刑事訴訟法第273 條之1 第1 項、第284 條之1
    ，裁定本件由受命法官獨任進行簡式審判程序，合先敘明。
二、上揭事實，業據被告於本院審理時供承不諱，且被告於98年
    9 月15日及同年10月1 日為警採集尿液送驗之結果，均呈現
    嗎啡、甲基安非他命之陽性反應，有台灣檢驗科技股份有限
    公司98年10月7 日濫用藥物檢驗報告（檢體編號為：E00000
    00號）及臺北縣政府警察局中和第一分局毒品案犯罪嫌疑人
    姓名及代碼對照表、台灣檢驗科技股份有限公司98年10 月
    20日濫用藥物檢驗報告（檢體編號為：E0000000號）及臺北
    縣政府警察局中和第一分局毒品案犯罪嫌疑人姓名及代碼對
    照表等各1 紙在卷可參。並有注射針筒、分裝勺等物，暨白
    色粉末、透明結晶各2 小包扣案可資佐證，且上開白色粉末
    及透明結晶經送驗後，確各含有海洛因（均含包裝袋，檢驗
    前總淨重0.662 公克；檢驗後總淨重0. 6578 公克）、甲基
    安非他命成分（均含包裝袋，檢驗前總淨重0.408 公克；檢
    驗後淨重0.4076公克），亦有交通部民用航空局航空醫務中
    心98年10月2 日、同年月22日毒品鑑定書2 紙在卷可考。足
    徵被告之自白與事實相符，堪以採信。是本案事證明確，被
    告於前開時地，分別施用第一級毒品海洛因2 次及第二級毒
    品甲基安非他命2 次之犯行，洵堪認定。
三、按毒品危害防制條例於92年7 月9 日修正公布，自93年1 月
    9 日施行，其中第20條、第23條將施用毒品之刑事處遇程序
    ，區分為「初犯」及「5 年內再犯」、「5 年後再犯」，依
    其立法理由之說明：「初犯」，經觀察、勒戒或強制戒治後
    ，應為不起訴處分或不付審理之裁定；經觀察、勒戒或強制
    戒治執行完畢釋放後，「5 年內再犯」者，因其再犯率甚高
    ，原實施之觀察、勒戒及強制戒治既已無法收其實效，爰依
    法追訴或裁定交付審理。至於經觀察、勒戒或強制戒治執行
    完畢釋放後，「5 年後再犯」者，前所實施之觀察、勒戒或
    強制戒治已足以遮斷其施用毒品之毒癮，為期自新及協助其
    斷除毒癮，仍適用「初犯」規定，先經觀察、勒戒或強制戒
    治之程序。從而依修正後之規定，僅限於「初犯」及「5 年
    後再犯」二種情形，始應先經觀察、勒戒或強制戒治程序。
    倘被告於5 年內已再犯，經依法追訴處罰，縱其第3 次（或
    第3 次以上）再度施用毒品之時間，在初犯經觀察、勒戒或
    強制戒治執行完畢釋放5 年以後，已不合於「5 年後再犯」
    之規定，且因已於「5 年內再犯」，顯見其再犯率甚高，原
    實施觀察、勒戒或強制戒治，已無法收其實效，即應依該條
    例第10條處罰。（最高法院95年第7 次刑事庭會議決定意旨
    、95年度台非字第65號刑事判決意旨參照）。查本件被告因
    施用毒品案件，經臺灣臺北地方法院以88年度毒聲字第1220
    號裁定送觀察、勒戒後，認無繼續施用毒品傾向，而於同年
    9 月1 日執行完畢釋放。又於89年間再因施用毒品，經同院
    以89年度毒聲字第772 號裁定送觀察、勒戒後，亦認無繼續
    施用毒品傾向，而於同年6 月15日執行完畢釋放，並由臺灣
    臺北地方法院檢察署檢察官於同日以89年度毒偵緝字第207
    號為不起訴處分確定。復於92、95年間，均因施用毒品案件
    ，經臺灣臺北地方法院分別以前揭判決判處罪刑確定在案等
    情，有臺灣高等法院被告前案紀錄表1 份在卷可按，其於觀
    察勒戒執行完畢釋放後5 年內有再犯施用毒品之情事，揆諸
    上揭說明，雖本次施用海洛因、甲基安非他命之犯行距初犯
    經強制戒治執行完畢釋放日已逾5 年，自仍應依法論罪科刑
    。
四、論罪科刑及沒收：
  (一)查海洛因、甲基安非他命分別係毒品危害防制條例第2 條第
    2 項第1 款、第2 款所稱之第一級、第二級毒品，不得非法
    持有及施用。核被告所為分別係犯毒品危害防制條例第10條
    第1 項、第2 項之施用第一級毒品罪、第二級毒品罪。被告
    本次持有第一級毒品海洛因、第二級毒品甲基安非他命之低
    度行為，皆已為施用之高度行為所吸收，均不另論罪。又被
    告分別施用第一級毒品海洛因2 次及第二級毒品甲基安非他
    命2 次之犯行間，犯意各別，罪名互殊，應予分論併罰。再
    查，被告有事實欄所載之前科紀錄，甫於97年5 月14日縮刑
    期滿執行完畢乙情，有上開前案紀錄表1 份在卷足憑，其於
    有期徒刑之刑之執行完畢後，5 年內故意再犯本件有期徒刑
    以上之上開4 罪，均為累犯，皆應依法加重其刑。爰審酌被
    告雖經觀察、勒戒，卻仍未能斷戒施用毒品惡習，屢犯施用
    毒品之罪，顯見其戒治意志不堅，缺乏戒絕毒癮之動機，本
    應從重量刑以收刑罰教化之效，惟念其施用毒品係對己身殘
    害，並未造成他人具體危害，且於犯後坦承犯行，態度尚稱
    良好等一切情狀，酌情分別量處如主文所示之刑，並定其應
    執行之刑，以示儆懲。
  (二)末查，扣案如附表編號1 、5 之白色粉末共2 包、編號2 、
    6 透明晶體共2 包經送驗結果，確各含第一級毒品海洛因、
    第二級毒品甲基安非他命之成分，業已認明如前，爰均應依
    毒品危害防制條例第18條第1 項前段之規定，沒收銷燬之；
    又鑑定單位一般係以傾倒之方式，將包裝袋內之毒品倒出而
    與包裝袋分離而稱重，必要時，輔以刮杓刮取袋內毒品，然
    無論依何種方式分離，包裝袋內均有極微量之毒品殘留，業
    經法務部調查局以93年3 月19日調科壹字第09300113060 號
    函釋在案，並為本院職務上已知之事實，足認本件用以包覆
    扣案海洛因、甲基安非他命之包裝袋，其內含有極微量之毒
    品殘留而無法析離，應整體視為扣案之第一級毒品海洛因、
    第二級毒品甲基安非他命，不問屬於犯人與否，俱依前開規
    定併予沒收銷燬之。至於鑑驗耗用之毒品既已滅失，自無庸
    宣告沒收銷燬，附此敘明；至如附表編號3 、4 、7 所示之
    注射針筒1 支、分裝勺1 支、注射針筒2 支，均係被告所有
    且係供被告各次施用毒品海洛因之物，業據被告於本院審理
    時供明在卷，爰依刑法第38條第1 項第2 款予以沒收。
據上論斷，應依刑事訴訟法第273 條之1 第1 項、第299 條第1
項前段，毒品危害防制條例第10條第1 項、第2 項、第18條第1
項前段，刑法第11條、第47條第1 項、第51條第5 款、第38條第
1項第2 款，判決如主文。
本案經檢察官陳旭華到庭執行職務。
中    華    民    國    99    年    1     月    29    日
                  刑事第十庭  法  官 鄭凱文
以上正本證明與原本無異。
如不服本判決應於收受本判決後10日內向本院提出上訴書狀，並
應敘述具體理由，如未敘述上訴理由者，應於上訴期間屆滿後20
日內補提理由書狀於本院（均須按他造當事人之人數附繕本）「
切勿逕送上級法院」。
                              書記官 陳筱惠
中    華    民    國    99    年    1     月    29    日
附錄本案論罪法條：
毒品危害防制條例第10條
施用第一級毒品者，處6 月以上5 年以下有期徒刑。
施用第二級毒品者，處3 年以下有期徒刑。
┌──────────────────────────────────────────┐
│附表                                                                                │
├──┬────┬────────────┬─────────────┬───────┤
│編號│物品名稱│      數量及重量        │        鑑定結果          │備      註    │
├──┼────┼────────────┼─────────────┼───────┤
│一  │白色粉末│1 包（含包裝袋，驗前淨重│檢驗呈第一級毒品海洛因陽性│98年9 月15日為│
│    │        │0.226 公克，驗後淨重0.22│反應（交通部民用航空局航空│警查獲時扣得  │
│    │        │38公克 ）               │醫務中心98年10月2 日航藥鑑│              │
│    │        │                        │字第0984966號毒品鑑定書） │              │
├──┼────┼────────────┼─────────────┼───────┤
│二  │白色透明│1 包（含包裝袋，驗前淨重│檢驗呈第二級毒品甲基安非他│同上          │
│    │晶體    │0.265 公克，驗後淨重0.26│命陽性反應（交通部民用航空│              │
│    │        │48公克）                │局航空醫務中心98年10月2 日│              │
│    │        │                        │航藥鑑字第0984966 號毒品鑑│              │
│    │        │                        │定書）                    │              │
├──┼────┼────────────┼─────────────┼───────┤
│三  │注射針筒│1 支                    │                          │同上          │
├──┼────┼────────────┼─────────────┼───────┤
│四  │分裝勺  │1 支                    │                          │同上          │
├──┼────┼────────────┼─────────────┼───────┤
│五  │白色粉末│1 包（含包裝袋，驗前淨重│檢驗呈第一級毒品海洛因陽性│98年10月1 日為│
│    │        │0.436 公克，驗後淨重0.43│反應（交通部民用航空局航空│警查獲時扣得  │
│    │        │4公克）                 │醫務中心98年10月22日航藥鑑│              │
│    │        │                        │字第0985353號毒品鑑定書） │              │
├──┼────┼────────────┼─────────────┼───────┤
│六  │米黃色透│1 包（含包裝袋，驗前淨重│檢驗呈第二級毒品甲基安非他│同上          │
│    │明晶體  │0.143 公克，驗後淨重0.14│命陽性反應（交通部民用航空│              │
│    │        │28公克）                │局航空醫務中心98年10月22日│              │
│    │        │                        │航藥鑑字第0985353 號毒品鑑│              │
│    │        │                        │定書）                    │              │
├──┼────┼────────────┼─────────────┼───────┤
│七  │注射針筒│2 支                    │                          │              │
│    │        │                        │                          │              │
└──┴────┴────────────┴─────────────┴───────┘

司法院資訊處製作；財團法人民間司法改革基金會備份。
